【裁判字號】    89,上易,2024
【裁判日期】    900111
【裁判案由】    竊盜
【裁判全文】
臺灣高等法院高雄分院刑事判決          八十九年度上易字第二二四號
    上  訴  人  台灣高雄地方法院檢察署檢察官
    被      告  甲○○
右上訴人因被告竊盜等案件，不服臺灣高雄地方法院八十八年度易字第二一一０號中
華民國八十九年九月廿日第一審判決（起訴案號：臺灣高雄地方法院檢察署八十七年
度偵字第二一三五０號），提起上訴，本院判決如左：
      主      文
上訴駁回。
      事      實
一、甲○○曾因違反肅清煙毒條例案件，經本院以八十二年上訴字第三九０三號判決
    ，處有期徒刑三年二月確定，於民國八十四年六月十三日縮短刑期假釋出獄，至
    八十五年十二月一日保護管束執行期滿。仍不知悔改，於八十七年八月二十五日
    ，因左手前臂裂傷發炎需就醫治療，惟斯時因違反肅清煙毒條例案件，經本院判
    處有期徒刑三年四月確定尚未執行，因恐持自己證件就診會暴露身份必須入監執
    行，甲○○便基於為自己不法所有之意圖，持其於同年六月間某日所拾獲丙○○
    之全民健康保險卡（關於被告涉嫌侵占脫離本人持有物犯行部分，另移檢察官偵
    辦），赴高雄市○○區○○路九十三號「洪宏典聯合診所」就診，使該診所之人
    員誤以為其係丙○○本人而將丙○○之個人基本資料輸入於電腦終端機建檔並給
    予醫療服務，甲○○因此而獲得醫療服務之利益與所施打之破傷風預防針及所給
    予之消炎止痛藥等財物。嗣八十七年九月十日下午二時三十分，高雄市政府警察
    局鼓山分局員警，因搜索毒品案件相關事證，前往甲○○位於高雄市○○區○○
    路一二三號住處執行搜索時，起出丙○○之全民健康保險卡一張、會員卡四張，
    乙○○所有之必勝客行家白金卡一張，丁○○所有之黑色皮包一個等贓物而查知
    上情。
二、案經高雄市政府警察局鼓山分局報告台灣高雄地方法院檢察署檢察官偵查起訴。
      理      由
壹、有罪部分：
一、右揭事實，業據被告甲○○於警、偵訊原審及本院審理時坦承不諱，並有搜索扣
    押筆錄一紙、贓物認領保管收據三紙附卷可稽，所起出之全民健康保險卡一張並
    經被害人丙○○確認為其遭竊之物，而該全民健康保險卡背面確實蓋有八十七年
    八月二十五日「洪宏典聯合診所」之章，另該診所確有「丙○○」當日就診之病
    例資料等事實，有丙○○之全民健康保險卡影本、「洪宏典聯合診所」出具之「
    丙○○」病歷影本及該診所回原審八十九年四月十九日高敬刑興八八易二一一０
    字第一五二七三號函之說明在卷足憑，被告之自白與事實相符，應堪採信，其犯
    行堪予認定。
二、核被告持丙○○之全民健康保險卡就診，使診所人員誤信其為丙○○本人，而提
    供醫療服務並為之施打破傷風預防針及給予消炎止痛藥等財物，係犯刑法三百三
    十九條第一項、第二項詐欺取財罪及詐欺得利罪，所犯之詐欺取財及詐欺得利罪
    二罪，係一行為觸犯二罪名，為想像競合犯，依刑法第五十五條之規定應從情節
    較重之詐欺取財罪論處。公訴人雖於證據並所犯法條欄內漏引刑法第三百三十九
    條第一項之規定，然該部分犯罪事實業經公訴人於起訴事實所敘及，是公訴人起
    訴之範圍應包括被告所為詐欺取財之犯行，又被告自承拾獲健保卡之後臨時起意
    而持該卡就醫（見原審八十九年九月六日審判筆錄），是其並非預想將來要持丙○○之全民健康保險卡就診而取得該卡，其被訴竊盜及詐欺取財二項犯罪事實間
    ，犯意個別，行為互殊，應為併罰之數罪，是被告被訴竊盜部分，雖應為無罪之
    判決（詳如後述），本院仍應就其被訴詐欺取財部分予以審理，併此敘明。再者
    ，被告前曾因違反肅清煙毒條例案件，經本院以八十二年上訴字第三九０三號判
    決，處有期徒刑三年二月確定，於八十四年六月十三日縮短刑期假釋出獄，至八
    十五年十二月一日保護管束執行期滿之事實，有本院被告全國前案紀錄表附卷可
    參，其受有期徒刑之執行完畢後，五年內再犯本件有期徒刑之罪，為累犯，應依
    法加重其刑。
三、原審因而適用刑法第三百三十九條第一項、第二項、第五十五條、第四十七條、
    第四十二條第二項、罰金罰鍰提高標準條例第一條前段、第二項之規定，並審酌
    被告因貪圖小利，而罹刑章，犯罪所生之損害不大，犯後坦承犯行，態度良好等
    一切情狀，從輕量處罰金二千元，並諭知如易科服勞役，以三百元折算一日。經
    核原審此部分判決認事用法及量刑，均無不當。公訴人上訴意旨，空言指摘原審
    此部分判決不當，為無理由，應予駁回。
貳、無罪部分：
一、公訴意旨另以：被告甲○○於民國八十七年六月下旬某日，基於意圖為自己不法
    所有之概括犯意，在高雄縣仁武鄉○○路三二三號「華華冰果室」之員工休息室
    內，連續竊取丙○○所有之健保卡一張、會員卡四張，乙○○所有之行家白金卡
    一張，丁○○所有之黑色皮包一個。嗣八十七年九月十日下午二時三十分，高雄
    市政府警察局鼓山分局員警，因搜索毒品案件相關事證，前往甲○○位於高雄市
    楠梓區○○路一二三號住處執行搜索時，起出前開贓物而查知上情，因認被告涉
    有竊盜罪嫌。
二、按犯罪事實應依證據認定之，無證據不得推定其犯罪事實，刑事訴訟法第一百五
    十四條定有明文，又告訴人之告訴，係以使被告受刑事訴追為目的，是其陳述是
    否與事實相符，仍應調查其他證據以資審認；且認定不利於被告之事實，須依積
    極證據，苟積極證據不足為不利於被告事實之認定時，即應為有利於被告之認定
    ，更不必有何有利之證據，最高法院五十二年度台上字第一三００號及三十年上
    字第八一六號分別著有判例。
三、公訴人認被告涉有竊盜罪嫌，無非係以丙○○、乙○○及丁○○等被害人之指訴
    及丙○○失竊之健保卡一張、會員卡四張，乙○○失竊之行家白金卡一張，丁○○失竊之黑色皮包一個等物係在被告住處起出之事實為其論斷之依據，訊據被告
    甲○○自警訊、偵查至本院審理中，均堅決否認涉有竊盜犯行，辯稱：在其住處
    起出之前開贓物，係其於八十七年六月下旬某日，在高雄縣仁武鄉○○路台塑公
    司附近拾獲，其並未竊取被害人之物等語。經查：被害人乙○○於原審審理時表
    示：係因「（如何證明被告竊取你的物品？）同事們發現錢不見，而被告又是最
    早離開」而認定所失竊之物係被告所竊取，且除了員工以外之人，亦可進入該員
    工休息室，物品失竊時，是放置在員工休息室之椅子上，該休息室並無個人之置
    物箱（見原審八十九年五月九日及同年九月六日筆錄）等情，足見一般人亦極有
    可能接近該員工休息室而竊取被害人所失竊之物，被害人之所以認渠等所失竊之
    物為被告所竊取，係基於渠等之臆測。又被害人乙○○於警訊中表示，除起出之
    贓物外，同時尚有包括住宅大門刷卡、花旗銀行信用卡各一張及現金五佰元等物
    遭竊，丁○○同時亦表示，除查獲之黑色皮包外，當時其身分證、健保卡、郵局
    金融卡及住家刷卡各一張亦同時失竊，有警訊筆錄、搜索扣押證明筆錄及贓物認
    領保管收據三紙附卷可稽，是以自被告住處所起出之贓物僅係被害人失竊物品中
    之一部分，同時並未查獲被害人遭竊物品中較具經濟價值之郵局金融卡及花旗銀
    行信用卡等物，若果如公訴人所稱，在被告住處查獲之物係被告行竊所得，何以
    被告於行竊之後，僅保留其中較不具經濟價值之健保卡及會員卡等物？另自被告
    住處所起出之證件，均未貼有被害人之相片且被告與被害人等雖係同事，然均不
    知彼此之真實姓名之情，業被告供陳在卷，並與被害人乙○○所述相符，自堪信
    被告辯稱該等物品係其拾獲，因不知為從前之同事所有，故未歸還被害人為真實
    ，綜上所述，就公訴人所指之事實及證據僅足以證明被告無故持有他人失竊之物
    ，尚難證明所查獲之物為被告行竊所得，此外，復查無其他積極證據足證被害人
    遭竊之物為被告所竊取，自難單憑被害人疑測之詞及所起出之被害人之部分失竊
    物品而認被告有竊盜犯罪，則原審所為被告此部分無罪之諭知，並無不當。公訴
    人上訴意旨，仍執陳詞，指摘原審此部分判決不當，為無理由，應予駁回。
、又公訴人起訴之犯罪事實為被告於八十七年六月下旬某日，在「高雄縣仁武鄉○○路三二三號『華華冰果室』之員工休息室」「竊取」被害人之物之犯行，與本
    院認定被告係於八十七年六月間六月下旬某日，在「高雄縣仁武鄉○○路台塑公
    司附近」「拾獲」被害人遭竊之物之事實，二者犯罪地點與行為態樣均別，所指
    之社會基本事實並非同一，不得變更起訴法條而為判決，被告涉犯侵占脫離本人
    持有物罪部分，另移檢察官另行偵辦，併此敘明之。
據上論斷，應依刑事訴訟法第三百六十八條，判決如主文。
本案經檢察官陳國全到庭執行職務。
中    華    民    國      九十      年       一       月      十一      日
                              臺灣高等法院高雄分院刑事第三庭
                                  審判長法官  莊秋桃
                                        法官  陳中和
                                        法官  謝宏宗
右正本證明與原本無異。
不得上訴。
                                      書記官  陳靖華
中    華    民    國      九十      年       一       月      十二     日
附錄：本判決論罪科刑法條：
刑法第三百三十九條第一項、第二項：
意圖為自己或第三人不法之所有，以詐術使人將本人或第三人之物交付者，處五年以
下有期徒刑、拘役或科或併科一千元以下罰金。
以前項方法得財產上不法之利益或使第三人得之者，亦同。
                                                                        Ｋ


司法院資訊處製作；財團法人民間司法改革基金會備份。
